【裁判字號】    98,重勞訴,1
【裁判日期】    990811
【裁判案由】    職業災害補償費等
【裁判全文】
臺灣臺中地方法院民事判決             98年度重勞訴字第1號
原      告  乙○○
訴訟代理人  黃文皇律師
被      告  欣隆營造有限公司
法定代理人  丙○○
訴訟代理人  甲○○
被      告  丙○○
上二人共同
訴訟代理人  林聖雄律師
被      告  丁○○
上列當事人間請求職業災害補償費等事件，本院於民國99年7月
16日言詞辯論終結，判決如下：
    主  文
被告欣隆營造有限公司、丙○○應連帶給付原告新臺幣壹佰肆拾
玖萬壹仟玖佰拾元，及被告欣隆營造有限公司自民國九十八
年一月二十二日起；被告丙○○自民國九十八年五月十六日起，
均至清償日止，按年息百分之五計算之利息。
原告其餘之訴駁回。
訴訟費用由被告欣隆營造有限公司、丙○○連帶負擔百分之七十
四，餘由原告負擔。
    事實及理由
壹、程序方面：
    按訴狀送達後，原告不得將原訴變更或追加他訴。但有下列
    各款情形之一者，不在此限：三、擴張或減縮應受判決事項
    之聲明者。被告於訴之變更或追加無異議，而為本案之言詞
    辯論者，視為同意變更或追加，民事訴訟法第255條第1項第
    3款、第2項定有明文。查：
一、追加被告部分：
    原告起訴時，係以被告欣隆營造有限公司（下稱欣隆公司）
    、丁○○為被告，嗣於本院審理中追加丙○○為被告，茲被
    告欣隆公司、丁○○對原告此之追加並無異議，而為本案之
    言詞辯論，核與民事訴訟法第255條第2項之規定相符，應予
    准許。
二、訴之聲明變更部分：
    原告訴之聲明原請求：1.被告欣隆公司應給付原告新臺幣（
    下同）1,725,092元，及自起訴狀繕本送達翌日起至清償日
    止，按年息5%計算之利息。2.被告欣隆公司、丁○○應連帶
    給付原告6,572,447元，及自起訴狀繕本送達翌日起至清償
    日止，按年息5%計算之利息。於追加丙○○為被告後，就訴
    之聲明第2項部分變更為被告欣隆公司、丙○○、丁○○應
    連帶給付前開金額。嗣於本院審理中再變更訴之聲明為：1.
    被告欣隆公司應給付原告483,492元，及自起訴狀繕本送達
    翌日起至清償日止，按年息5%計算之利息。2.被告欣隆公司
    、丙○○應連帶給付原告2,026,933元，及其中1,983,741元
    部分，被告欣隆公司自起訴狀繕本送達翌日起；被告丙○○
    自民事民國98年5月11日追加被告及補充理由狀繕本送達翌
    日起，其餘43,129元部分自99年5月6日民事聲明狀繕本送達
    翌日起，均至清償日止，按年息5%計算之利息；或被告欣隆
    公司、丁○○應連帶給付原告2,026,933元，及其中1,983,
    741元自起訴狀繕本送達翌日起，其餘43,192元自99年5月6
    日民事聲明狀繕本送達翌日起，均至清償日止，按年息5%計
    算之利息。如其中一組被告已為給付，在給付之範圍內其餘
    被告同免給付之義務。合於民事訴訟法第255條第1項第3款
    之規定，亦予准許。
貳、實體方面：
一、原告起訴主張：
    原告受僱於被告欣隆公司，從事砂石車駕駛、挖土機駕駛、
    混凝土施作等工作，每日工資1,700元。原告於96年12月21
    日上午11時25分許，受被告欣隆公司指示在臺中縣臺八線88
    K（大禹嶺及梨山間）之擋土牆工程施工，而原告於施工現
    場，在被告欣隆公司員工即被告丁○○所操作之挖土機機械
    手臂下方將鐵條綁上繩索供挖土機吊掛之際，被告丁○○為
    接行動電話，誤觸其所操作挖土機之開關，啟動挖土機機械
    手臂，致該機械手臂直接插入原告左手掌，致原告受有左手
    壓砸傷、手掌及手臂大的撕裂傷、第三、五掌骨開放性骨折
    、第四、五掌腕關節脫臼等職業傷害，並經勞工保險局認定
    符合勞工保險失能給付標準表第11等級，喪失勞動能力38.
    45%。茲請求如下：
  (一)職業災害補償部分：
  1.醫療費用補償部分：
    原告因前開職業傷害所支出之醫療費用計43,192元。
  2.工資補償部分：
    原告因前開傷害，自96年12月21日起至97年1月8日止共住院
    19天，以原告事發當時原領薪資每日1,700元計算，原告得
    請求之工資補償為32,300元（計算式：1,700×19＝32,300
    ）。
  3.殘廢補償部分：
    原告上開失能程度，依勞工保險條例第53條附表規定得請求
    160日殘廢補償，再依勞工保險條例第54條第1項規定，給付
    標準增加百分之50，是原告得請求240日殘廢補償，依原告
    每日原領薪資1,700元計算，被告欣隆公司應給付之殘廢補
    償為408,000元（計算式：1,700×240日＝408,000元）。
  4.綜上，爰依勞動基準法第59條第1款、第2款、第3款規定，
    請求被告欣隆公司給付職業災害補償483,492元。
  (二)侵權行為損害賠償部分：
  1.被告丁○○為被告欣隆公司之受僱人，其違反97年5月8日修
    正前之起重升降機具安全規則（下稱97年修正前升降機具規
    則）第52條規定，且因操作挖土機不當，過失致原告受有前
    開傷害，爰依民法第184條第1項前段、第2項規定，請求被
    告丁○○負損害賠償責任；被告欣隆公司及其負責人即被告
    丙○○，未依勞工安全衛生法第5條、第14條、第23條規定
    為員工實施安全衛生訓練並依法設置安全設施，竟使原告於
    上開時間在挖土機作業範圍內施工，違反97年修正前升降機
    具規則第52條規定，致原告受有前開傷害，爰依民法第184
    條第2項、第188條規定，請求被告欣隆公司與丁○○連帶負
    損害賠償責任；並依民法第184條第2項、第28條、公司法第
    23條規定，請求被告欣隆公司與丙○○連帶負損害賠償責任
    。又對被告之前開數請求權，均請求擇一有理由為判決。再
    者，前開兩組侵權行為間，為各別侵權行為責任，惟因給付
    目的同一而成立不真正連帶責任，倘其中一組被告已為給付
    ，在給付範圍內，其餘被告同免給付責任之義務。
  2.茲就請求之項目及金額臚列如下：
  (1)醫療費用部分：
    原告因前開職業傷害所支出之醫療費用計43,192元。
  (2)看護費用部分：
    原告因前開傷害，自96年12月21日起至97年1月8日止住院共
    19日，期間由其配偶看護，以每日看護費用2,000元計算，
    爰請求看護費用計38,000元。
  (3)減少勞動能力部分：
    原告喪失勞動能力38.45%，而其係40年1月10日生，依其工
    作性質，可工作至65歲為止，以事發當時96年12月21日計算
    ，原告距65歲退休年齡尚有8年之工作能力。原告在被告欣
    隆公司任職係以日計薪，以每日薪資1,700元；並參照勞動
    基準法第2條第4款規定，原告縱未每日上班，仍得以事發前
    6個月期間之百分之60作為平均薪資計算，則原告之勞動能
    力損失為945,741元（計算式：1,700×183÷6×60%×12×
    6.00000000×38.45%＝945,741，小數點以下捨棄）。
  (4)精神慰撫金部分：原告因系爭事故，所受之折磨難以言喻，
    爰請求被告賠償精神慰撫金1,000,000元。
  (5)綜上，原告因系爭事故所受之損失為2,026,933元（計算式
    ：43,192元＋38,000元＋945,741元＋1,000,000元＝2,026,
    933）。
  (三)並聲明：1.被告欣隆公司應給付原告483,492元，及自起訴
    狀繕本送達翌日起至清償日止，按年息5%計算之利息。2.被
    告欣隆公司、丙○○應連帶給付原告2,026,933元，及其中
    1,983,741元部分，被告欣隆公司自起訴狀繕本送達翌日起
    、被告丙○○自98年5月11日民事追加被告及補充理由狀繕
    本送達翌日起，其餘43,129元部分自99年5月6日民事聲明狀
    繕本送達翌日起，均至清償日止，按年息5%計算之利息；或
    被告欣隆公司、丁○○應連帶給付原告2,026,933元，及其
    中1,983,741元自起訴狀繕本送達翌日起，其餘43,192元自
    99年5月6日民事聲明狀繕本送達翌日起，均至清償日止，按
    年息5%計算之利息。如其中一組被告已為給付，在給付之範
    圍內其餘被告同免給付之義務。
二、被告丁○○以：
    當時伊係在操作挖土機，原告已在挖土機機械手臂下方將鐵
    條綁上繩索，伊本來係用兩隻手操作該挖土機，將鐵條從地
    板吊到車上，吊好之後，兩隻手就離開挖土機之兩根操作桿
    ，嗣原告在挖土機機械手臂下方要解開綁在鐵條上之鐵線時
    ，機械手臂自己掉下去壓到原告的手，伊係聽到原告哀嚎才
    知挖土機之挖杓壓到原告的手，伊當時沒有接行動電話，伊
    沒有過失。原告應向雇主請求賠償，不應向伊求償等語資為
    抗辯，並聲明：(一)原告之訴駁回。(二)如受不利判決，願供擔
    保請准宣告免為假執行。
三、被告被告欣隆公司、丙○○則以：
  (一)原告受傷時，並非正在進行吊掛作業，而係吊掛前置作業，
    且吊掛之前置作業，本須人員進行吊掛物體固定，則被告欣
    隆公司、丙○○並未違反97年修正前升降機具規則第52條規
    定，況亦無法令禁止以挖土機做簡易之吊掛。原告之傷害係
    被告丁○○疏忽所造成，此疏忽並不因被告欣隆公司、丙○
    ○有無施行勞工教育而有不同，故原告所受損害與被告欣隆
    公司、丙○○未施行勞工教育並無因果關係，故本件無公司
    法第23條規定適用。而原告所受傷害並非因被告丙○○執行
    被告欣隆公司業務所加於原告之損害，被告欣隆公司無需依
    民法第28條規定負損害賠償責任。
  (二)就原告請求之金額，意見如下：
  1.醫療費用部分：
    病房費28,800元並非醫療必要費用，應予扣除，其餘之14,
    392元部分不爭執。
  2.工資補償部分：
    原告係擔任被告工地之臨時雜工，每月至被告工地工作5至
    10天，倘以事發當時原領薪資每日1,700元計算工資補償費
    用，顯與事實不符。應以平均工資1,020元為基礎計算，原
    告得請求之工資補償為19,380元（計算式：1,700×0.6×19
    ＝19,380元）。退步言之，倘認為應以1,700元計算每日工
    資，因週休2日未工作，則原告請求之天數應扣除4日。
  3.殘廢補償部分：
    應按平均工資1,020元為計算基礎，且原告未提出永久殘廢
    證明，則日期應依勞工保險條例第53條附表規定以160天計
    算，原告得請求金額為163,200元（計算式：1,020元×160
    ＝163,200元）。
  4.看護費用部分：
    因原告係手受傷，原告應提出需全日看護之證明。
  5.減少勞動能力部分：
    對原告因系爭職業傷害而減少勞動能力之損失為945,741元
    不爭執。
  6.精神慰撫金部分：
    原告係被告欣隆公司之臨時工，且系爭事故發生係因原告不
    慎所致，原告主張之精神慰撫金過高。
  7.系爭事故發生後，原告向被告欣隆公司分別於96年12月26日
    借款50,000元、97年1月31日借款30,000元、97年3月5日借
    款15,000元、97年4月1日借款30,000元、97年7月30日借款
    10,000元，共計135,000元，爰以此債權主張與原告所請求
    之金額抵銷。
  (三)被告欣隆公司給付原告之職業災害補償費金額，應抵充其給
    付原告之侵權行為損害賠償金額等語資為抗辯。
  (四)並聲明：1.原告之訴駁回。2.如受不利判決，願供擔保請准
    宣告免為假執行。
四、兩造依民事訴訟法第270條之1第1項第3款規定，整理並協議
    簡化爭點如下：
  (一)兩造不爭執之事實：
  1.原告受僱於被告欣隆公司，從事砂石車駕駛、挖土機駕駛、
    混凝土施作等工作。原告於96年12月21日上午11時25分許，
    受被告欣隆公司指示，在臺中縣臺八線88K（大禹嶺及梨山
    間）之擋土牆工程施工，工作中，遭被告欣隆公司之員工即
    被告丁○○所操作之挖土機機械手臂直接插入原告左手掌，
    致原告受有左手壓砸傷、手掌及手背大的撕裂傷、第三、五
    掌骨開放性骨折、第四、五掌腕關節脫臼等情形之「職業傷
    害」。
  2.被告欣隆公司自96年9月19日起為原告投保勞工保險。原告
    因前開傷害已向勞工保險局領取勞工保險傷病給付221,975
    元及失能給付168,000元。
  3.原告所受前開職業傷害之失能程度符合勞工保險失能給付標
    準表第11等級，喪失勞動能力38.45%。原告為40年1月10日
    出生，因前開傷害所致勞動能力減損之損失為945,741元。
  4.原告因前開傷害，自96年12月21日起住院至97年1月8日止，
    共19日。
  5.原告因前開傷害支出醫療費用43,192元，除其中病房費28,
    800元部分被告有爭執外，其餘14,392元部分被告不爭執。
  6.原告之工資為每日1,700元，每月工作之日數不一定，平均
    工資每月為30,600元（計算式：1,700×0.6×30＝30,600）
    ，平均工資每日為1,020元。
  7.被告欣隆公司前給付原告135,000元，原告同意被告欣隆公
    司以此主張抵銷。
  8.被告欣隆公司給付原告之職業災害補償費金額，得抵充其應
    給付原告之侵權行為損害賠償金額。
  ９被告欣隆公司及其法定代理人即被告丙○○沒有為原告及被
    告丁○○實施衛生安全訓練。
  (二)本件之爭點：
  1.關於職業災害補償費部分：
    原告主張依勞動基準法第59條規定，請求被告欣隆公司給付
    醫療費用43,192元、自96年12月21日至97年1月8日住院期間
    之工資補償32,300元、殘廢補償408,000元，是否有理由？
  (1)原告請求病房費28,800元部分，是否有理由？
  (2)原告計算工資補償、殘廢補償之每日金額標準為何？
  (3)原告得請求之殘廢補償日數為160日或240日？
  2.關於侵權行為損害賠償部分：
  (1)原告依民法第184條第1項前段及第2項規定，主張被告丁○
    ○應負損害賠償責任，是否有理由？
  (2)原告主張被告欣隆公司應依民法第184條第2項、第188條規
    定負侵權行為損害賠償責任，是否有理由？
  (3)原告主張被告丙○○依民法第184條第2項、第28條及公司法
    第23條規定，應與被告欣隆公司連帶負侵權行為損害賠償責
    任，是否有理由？
  (4)承上，原告請求醫療費用43,192元、看護費用38,000元、勞
    動能力損失945,741元、精神慰撫金1,000,000元，是否有理
    由？
  3.承上，原告得請求被告欣隆公司與被告丙○○、丁○○給付
    或連帶給付之金額為何？
五、得心證之理由：
  (一)關於職業災害補償費部分：
  1.按「勞工因遭遇職業災害而致死亡、殘廢、傷害或疾病時，
    雇主應依左列規定予以補償。但如同一事故，依勞工保險條
    例或其他法令規定，已由雇主支付費用補償者，雇主得予以
    抵充之：一、勞工受傷或罹患職業病時，雇主應補償其必需
    之醫療費用。職業病之種類及其醫療範圍，依勞工保險條例
    有關之規定。二、勞工在醫療中不能工作時，雇主應按其原
    領工資數額予以補償。但醫療期間屆滿2年仍未能痊癒，經
    指定之醫院診斷，審定為喪失原有工作能力，且不合第3款
    之殘廢給付標準者，雇主得一次給付40個月之平均工資後，
    免除此項工資補償責任。三、勞工經治療終止後，經指定之
    醫院診斷，審定其身體遺存殘廢者，雇主應按其平均工資及
    其殘廢程度，一次給予殘廢補償。殘廢補償標準，依勞工保
    險條例有關之規定」，勞動基準法第59條第1至3款定有明文
    。次按「勞動基準法第59條之補償規定，係為保障勞工，加
    強勞、雇關係、促進社會經濟發展之特別規定，性質上非屬
    損害賠償。且按職業災害補償乃對受到『與工作有關傷害』
    之受僱人，提供及時有效之薪資利益、醫療照顧及勞動力重
    建措施之制度，使受僱人及受其扶養之家屬不致陷入貧困之
    境，造成社會問題，其宗旨非在對違反義務、具有故意過失
    之雇主加以制裁或課以責任，而係維護勞動者及其家屬之生
    存權，並保存或重建個人及社會之勞動力，是以職業災害補
    償制度之特質係採無過失責任主義，凡雇主對於業務上災害
    之發生，不問其主觀上有無故意過失，皆應負補償之責任，
    受僱人縱使與有過失，亦不減損其應有之權利」，有最高法
    院95年度臺上字第2542號民事判決可供參照。
  2.原告係受僱於被告欣隆公司，於上開時、地工作中受有職業
    傷害等情，為兩造所不爭執，則揆諸前開說明，被告欣隆公
    司依勞動基準法第59條所負之職業災害補償責任，為無過失
    責任，先予敘明。
  3.醫療費用補償部分：
    原告因前開職業傷害，共住院19日等情，為兩造所不爭執。
    原告主張其於前開住院期間支出病房費28,800元等情，業經
    其提出童綜合醫療社團法人童綜合醫院（下稱童綜合醫院）
    之醫療費用明細表影本為證。而依童綜合醫院98年11月5日
    （98）童醫字第1508號函所載，原告於前開住院期間，病房
    差額為每日1,600元，共18日，計28,800元，有前開函文在
    卷可參。可見，病房費28,800元部分，係原告前開住院期間
    病房費之差額，則該部分既為原告住院所需支出之費用，即
    應屬其必需之醫療費用，被告欣隆公司辯稱該部分應予扣除
    ，為無理由。而原告已另支出醫療費用14,392元部分，則為
    被告欣隆公司所不爭執（見兩造不爭執之事實5.所載），從
    而原告請求被告欣隆公司補償其醫療費用43,192元（計算式
    ：28,800＋14,392＝43,192），為有理由。
  4.工資補償部分：
  (1)按勞動基準法第59條規定第2款規定，旨在維持勞工於職業
    災害醫療期間之正常生活。事業單位內不論全部時間工作勞
    工或部分時間工作勞工，於遭遇職業災害醫療中不能工作之
    期間，其勞動力業已喪失，惟其醫療期間之正常生活，均應
    予以維持。基此，按日計酬勞工職業災害醫療中不能工作期
    間，雇主為原領工資數額補償時，仍應按日補償（行政院勞
    工委員會92年11月5日勞動三字第0920061820號函可資參照
    ）。
  (2)依勞動基準法第59條第2款規定，工資補償部分，雇主係應
    按勞工之「原領工資」數額予以補償。而原告於系爭傷害發
    生時，每日原領工資為1,700元等情，為兩造所不爭執，而
    揆諸前開說明，縱原告為按日計酬勞工，被告欣隆公司仍應
    按日補償原告之工資補償部分，是原告主張以每日1,700元
    計算，請求住院19日期間之工資補償，共計32,300元（計算
    式：1,700×19＝32,300），為有理由。被告欣隆公司辯稱
    原告前開得請求之日數，應扣除因週休2日未工作之天數等
    語，並不足採。
  5.殘廢補償部分：
  (1)按被保險人遭遇職業傷害或罹患職業病，經治療後，症狀固
    定，再行治療仍不能期待其治療效果，經保險人自設或特約
    醫院診斷為永久失能，並符合失能給付標準規定發給一次金
    者，得按其平均月投保薪資，依規定之給付標準，增給百分
    之50，請領失能補償費，為勞工保險條例第54條第1項所明
    定。
  (2)依勞動基準法第59條第3款規定，雇主係應按勞工之「平均
    工資」及其殘廢程度，一次給予殘廢補償。是殘廢補償部分
    ，應以原告平均工資每日1,020元計算。另依勞工保險局99
    年3月12日保給殘字第09910048800號函記載：「被保險人因
    職業傷病，經治療後，症狀固定，再行治療仍不能期待其治
    療效果，經全民健康保險特約醫院診斷為永久失能，並符合
    失能給付標準規定者，得請領失能給付。……經本局審查，
    乙○○失能程度符合勞工保險失能給付標準附表第11-58項
    第11等級。」，有前開函文附卷可稽。另前開函文所附之中
    山醫學大學附設復健醫院（下稱中山復健醫院）勞工保險失
    能診斷書亦載明：「失能部位：左手指掌；診斷永久失能日
    期：98年10月5日」等情。顯見原告所受前開職業傷害，業
    經中山復健醫院診斷為永久失能，失能程度為第11等級，是
    應依勞工保險條例第54條第1項規定，給付標準增給百分之
    50，依勞工保險殘廢給付標準表，給付標準為240日，故原
    告得請求之殘廢補償日數為240日。是以，原告請求被告欣
    隆公司給付殘廢補償244,800元（計算式：1,020×240＝244
    ,800），為有理由，逾此部分，則屬無據。
  6.被告欣隆公司另稱：就原告因前開傷害已向勞工保險局領取
    之勞工保險傷病給付221,975元及失能給付168,000元部分，
    不主張抵充原告得請求之職業災害補償費（見99年6月7日準
    備程序筆錄）。綜上，原告依勞動基準法第59條規定，得請
    求被告欣隆公司給付職業災害補償費320,292元（計算式：
    43,192＋32,300＋244,800＝320,292）。
  (二)關於侵權行為損害賠償部分：
  1.按「因故意或過失，不法侵害他人之權利者，負損害賠償責
    任。故意以背於善良風俗之方法，加損害於他人者亦同。違
    反保護他人之法律，致生損害於他人者，負賠償責任。但能
    證明其行為無過失者，不在此限」，為民法第184條所明定
    。又按「勞工因職業災害所致之損害，雇主應負賠償責任，
    但雇主能證明無過失者，不在此限」，則為職業災害勞工保
    護法第7條所明文。足見違反保護他人法律之侵權行為類型
    ，或因職業災害所受損害，均採過失推定原則。又勞工安全
    衛生法以防止職業災害及保障勞工安全與健康為目的（勞工
    安全衛生法第1條規定參照），自屬保護他人之法律。再按
    公司法第23條第2項規定：「公司負責人對於公司業務之執
    行，如有違反法令致他人受有損害時，對他人應與公司負連
    帶賠償之責。」。
  2.原告主張被告丁○○應負損害賠償責任，是否有理由？
  (1)按，97年修正前升降機具規則第52條規定：「雇主於移動式
    起重機作業時，應禁止人員進入吊舉物下方。但吊舉物掉落
    不致危害勞工者，不在此限。雇主應禁止人員進入有發生碰
    撞危害之虞之作業範圍內，以防止移動式起重機之旋轉動作
    引起之碰撞危害。」等語，可知前開條文係規範雇主之規定
    ，則原告主張被告丁○○違反前開規定，依民法第184條第2
    項規定應負賠償責任，即屬無據。
  (2)另依行政院勞工委員會中區勞動檢查所99年4月13日勞中檢
    營字第0991004174號函記載：「勞工安全衛生法令並無限定
    挖土機操作人員資格之規定」等語，有前開函文在卷可查。
    足見，操作挖土機並無資格限制。而原告主張：被告丁○○
    係因為接行動電話，誤觸其所操作挖土機開關等情，為被告
    丁○○所否認，被告丁○○復辯稱：當時其已將鐵條從地板
    吊到車上，吊好之後，兩隻手就離開挖土機之兩根操作桿，
    原告在挖土機機械手臂下方要解開綁在鐵條上之鐵線時，機
    械手臂自己掉下去壓到原告的手等語。查原告並未提出任何
    證據證明被告丁○○係因為接行動電話而誤觸其所操作挖土
    機之開關，並因而致挖土機之挖杓壓到原告的手，則其主張
    被告丁○○因該過失行為侵害原告之權利，並無證據足資證
    明，是其依民法第184條第1項前段規定請求被告丁○○負賠
    償責任，亦無理由。
  3.原告主張被告欣隆公司、丙○○應負損害賠償責任，是否有
    理由？
    按，勞工安全衛生法所稱雇主，謂事業主或事業之經營負責
    人，該法第2條第2項定有明文。是被告欣隆公司及其法定代
    理人即被告丙○○均為勞工安全衛生法所規範之雇主。又按
    ，事業單位之勞工安全衛生管理，由雇主或對事業具管理權
    限之雇主代理人綜理；由事業各部門主管負執行之責，亦為
    勞工安全衛生法施行細則第22條所明定。查，被告欣隆公司
    及丙○○均沒有為原告及被告丁○○實施衛生安全訓練等情
    ，為兩造所不爭執（見兩造不爭執之事實9.所載），是被告
    欣隆公司、丙○○已違反勞工安全衛生法第23條第1項：「
    雇主對勞工應施以從事工作及預防災變所必要之安全衛生教
    育、訓練。」之規定。又按勞工安全衛生法第5條第1項第1
    款規定：「雇主對左列事項應有符合標準之必要安全衛生設
    備：一、防止機械、器具、設備等引起之危害。」，且挖土
    機之用途並不在於吊掛物品，惟被告欣隆公司竟指示被告丁
    ○○以挖土機當作起重機使用，吊掛鐵條，並使原告在挖土
    機機械手臂下方工作，已違反勞工安全衛生設施規則第116
    條第9款前段：「不得使車輛系營建機械供為主要用途以外
    之用途。」之規定，且未提供符合標準之必要安全衛生設備
    以防止機械、器具、設備等引起之危害，而違反勞工安全衛
    生法第5條第1項第1款規定。基上，被告欣隆公司顯有違反
    保護他人法律之情形，並因而致原告受傷，且有相當因果關
    係，原告主張被告欣隆公司應負民法第184條第2項侵權行為
    責任，即屬有據。而被告丙○○應依勞工安全衛生法施行細
    則第22條綜理被告欣隆公司之勞工安全衛生管理事宜，然未
    見為之，其對於被告欣隆公司業務之執行，即有違反法令而
    致原告受損害，被告丙○○對原告應依公司法第23條第2項
    規定，與被告欣隆公司負連帶賠償之責。
  4.損害賠償金額部分：
  (1)按，不法侵害他人之身體或健康者，對於被害人因此喪失或
    減少勞動能力或增加生活上之需要時，應負損害賠償責任；
    不法侵害他人之身體、健康、名譽、自由、信用、隱私、貞
    操，或不法侵害其他人格法益而情節重大者，被害人雖非財
    產上之損害，亦得請求賠償相當之金額，為民法第193條第1
    項、第195條第1項分別所明定。而慰撫金之賠償須以人格權
    遭遇侵害，使精神上受有痛苦為必要，其核給之標準與財產
    上損害之計算不同，然非不可斟酌雙方身分、資力與加害程
    度，及其他各種情形核定相當之數額，最高法院51年臺上字
    第223號著有判例供參。
  (2)原告得請求被告欣隆公司、丙○○連帶賠償其損害，既經認
    定如前，本院爰就原告請求項目予以審酌如下：
  醫療費用部分：原告得依勞動基準法第59條請求必要醫療費
    用43,192元，已如前述，原告依侵權行為法律關係為同一請
    求，亦無不合。
  看護費用部分：
    原告住院19日期間，需人全日看護等情，業經童綜合醫院99
    年5月4日（99）童醫字第0614號函覆本院明確。而按「親屬
    間之看護，縱因出於親情而未支付該費用，然其所付出之勞
    力，顯非不能以金錢為評價，此種基於身分關係之恩惠，自
    不能加惠於加害人，而應比照一般看護情形，認被害人受有
    相當看護費之損害，命加害人賠償」，最高法院89年度臺上
    字第1749號著有判決足參。又衡以現今社會專職看護之收費
    標準，原告請求每日全日看護費用以2,000元計算，亦屬適
    當。是原告主張其住院19天期間，由其配偶看護，請求看護
    費用共計38,000元（計算式：2,000×19＝38,000），為有
    理由。
  勞動能力損失部分：
    原告因前開職業傷害所致勞動能力減損之損失為945,741元
    等情，為兩造所不爭執（見兩造不爭執之事實3.所載）。是
    原告就該部分之請求，亦屬有據。
  精神慰撫金部分：
    本院審酌原告為小學畢業，職業為大貨車司機，名下有土地
    4筆、汽車2部；被告欣隆公司之資本總額為100,000,000元
    ；被告丙○○之學歷為高中，擔任被告欣隆公司之負責人，
    名下有土地3筆、房屋6筆、投資117筆等情，業據其分別陳
    明在卷，復有稅務電子閘門財產調件明細表、公司變更登記
    表在卷可參，並斟酌本件侵權行為情狀，及原告因本件職業
    災害受有前揭傷害而住院19日，且經復健治療，其左手指掌
    仍為永久失能，精神及身體應受有痛苦等一切情形，認原告
    請求精神慰撫金1,000,000元尚嫌過高，認應核減為600,000
    元為適當。
  綜上，原告得請求賠償之金額為1,626,933元（計算式：43,
    192＋38,000＋945,741＋600,000＝1,626,933）。
  (三)原告得請求給付之金額為何？
    按雇主依勞動基準法第59條規定給付之補償金額，得抵充就
    同一事故所生損害之賠償金額，固為勞動基準法第60條所明
    文。然被告欣隆公司就前開應給付原告之職業災害補償費
    320,292元，迄今仍未給付。另被告欣隆公司前給付原告135
    ,000元，原告則同意被告欣隆公司以此主張抵銷（見兩造不
    爭執之事實7.所載），而依民法第274條規定，被告丙○○
    就該抵銷部分同免其責任，則經以前開135,000元抵銷後，
    原告尚得請求被告欣隆公司、丙○○連帶給付1,491,933元
    （計算式：1,626,933－135,000＝1,491,933）。
六、綜上所述，原告請求被告丁○○負損害賠償責任，並無理由
    ，應予駁回。另原告請求被告欣隆公司、丙○○連帶給付1,
    491,933元，及被告欣隆公司自起訴狀繕本送達翌日即98年1
    月22日起；被告丙○○自98年5月11日民事追加被告及補充
    理由狀繕本送達翌日即98年5月16日起，均至清償日止，按
    年息5%計算之利息，為有理由，應予准許，超過上開應准許
    之金額部分，非屬正當，應予駁回。
七、本件事證已臻明確，兩造其餘攻擊、防禦方法及所提出之各
    項證據資料，核與判決結果不生影響，爰不逐一論述，附此
    敘明。
八、據上論結，原告之訴為一部有理由，一部無理由，依民事訴
    訟法第79條、第85條第2項，判決如主文。
中    華    民    國    99    年    8     月    11    日
                  民事第三庭    審判長法  官  許秀芬
                                      法  官  林慧貞
                                      法  官  黃佳琪
正本係照原本作成。
如對本判決上訴，須於判決送達後20日內向本院提出上訴狀。如
委任律師提起上訴者，應一併繳納上訴審裁判費。
中    華    民    國    99    年    8     月    11    日
                                      書記官  王麗雯

司法院資訊處製作；財團法人民間司法改革基金會備份。
